【裁判字號】    97,交聲,963
【裁判日期】    970729
【裁判案由】    聲明異議
【裁判全文】
臺灣高雄地方法院交通事件裁定        97度交聲字第963 號
原處分機關  高雄市政府交通局
異  議  人
即受處分人  甲○○
上列受處分人因違反道路交通管理處罰條例案件，對於高雄市政
府92年12月12日所為之處分（高市交裁字第裁32-BT0000000號）
聲明異議，本院裁定如下：
    主  文
異議駁回。
    理  由
一、原處分意旨略以：異議人即受處分人甲○○於民國91年10月
    1 日8 時03分許，騎乘車牌號碼ZKJ-898 號輕型機車行經高
    雄市○○路與中鋼路口，經警舉發「不遵守道路交通標線之
    指示」之違規，爰依當時道路交通管理處罰條例第60條第2
    項第3 款之規定，裁處異議人罰鍰新台幣（下同）1,800 元
    等語。
二、異議意旨略以：
（一）本件遭舉發之地點，現場共有紅、黃、綠及箭頭4 種燈號
      ，當紅燈亮時，箭頭右左轉燈亦同時亮起，是以紅燈應可
      右轉。異議人於上開時間經過該地，也是紅燈可以右轉之
      時，既然紅燈可以右轉，異議人右轉並無違規，本件裁處
      竟認異議人未遵守交通標線指示而越線停車，顯與事實不
      符。
（二）依交通規則，應在違規地點100 公尺內樹立警告標誌，但
      經異議人重回現場，發現違規地點100 公尺內並無號誌牌
      。
（三）本件裁決書曾寄到高雄市○鎮區○○路145 巷3 之3 號，
      惟異議人並未收到該等裁決書，對裁決事實亦不知情。異
      議人早已於82年將上開英明路之房屋出售他人，因為當時
      住所不定，所以未將戶籍遷走，是以異議人並未實際居住
      上開裁決書之送達地址。為此依法聲明異議等語。
三、按受處分人，不服第8 條主管機關所為之處罰，得於接到裁
    決書之翌日起20日內，向管轄地方法院聲明異議；交通法庭
    認聲明異議不合法律上之程式或其異議權已經喪失者，應以
    裁定駁回之，道路交通管理處罰條例第87條第1 項、道路交
    通案件處理辦法第18條前段分別定有明文。是受處分人自應
    依法於上開規定期間內向法院聲明異議，倘其逾期始行提出
    異議者，於法即有不合，法院自應裁定駁回，合先敘明。次
    按違反道路交通管理事件統一裁罰基準及處理細則第5 條規
    定「處理違反道路交通管理事件，有關文書送達之程序，依
    行政程序法之規定。」。再「送達，於應受送達人之住居所
    、事務所或營業所為之。」、「於應送達處所不獲會晤應受
    送達人時，得將文書付與有辨別事理能力之同居人、受僱人
    或應送達處所之接收郵件人員。」、「送達，不能依前二條
    規定為之者，得將文書寄存送達地之地方自治或警察機關，
    並作送達通知書兩份，一份黏貼於應受送達人住居所、事務
    所、營業所或其就業處所門首，另一份交由鄰居轉交或置於
    該送達處所信箱或其他適當位置，以為送達。前項情形，由
    郵政機關為送達者，得將文書寄存於送達地之郵政機關。」
    ，此觀諸行政程序法第72條第1 項本文、第73條第1 項、第
    74條第1 、2 項規定自明。
四、經查，異議人於91年10月1 日8 時03分許，騎乘其所有之車
    牌號碼ZKJ-898 號輕型機車，行經高雄市○○路與中鋼路口
    ，經警以高雄市政府警察局高市警交大相字第BT0000000 號
    舉發違反道路交通管理事件通知單（下稱舉發通知單）舉發
    「不遵守道路交通標線之指示」之違規（惟異議人不承認有
    該違規事實），並移送原處分機關依當時道路交通管理處罰
    條例第60條第2 項第3 款之規定裁處罰鍰1,800 元等情，業
    據異議人自承在卷，並有上開舉發通知單及其送達證書、裁
    決書及其送達證書、採證照片1 幀在卷可證，堪認屬實。且
    觀諸上開送達證書之記載，本件舉發通知單、裁決書，分別
    經舉發機關、原處分機關依郵政送達程序委由郵政機關以掛
    號送達，且郵寄地址均為「高雄市○鎮區○○路145 巷3 之
    3 號」，然因不獲會晤異議人，亦無法付與有辨別事理能力
    之同居人、受僱人或應送達處所之接收郵件人員，乃分別經
    郵政務機關於91年10月23日、92年12月25日將文書寄存送達
    於郵局第58支局，有上揭送達證書各1 份為憑。再參以異議
    人於95年7 月21日之前，確係設籍於高雄市○鎮區○○路14
    5 巷3 之3 號，與上揭2 送達證書上所登載之異議人住址相
    符，而異議人係迄於95年7 月21日方變更戶籍辦理遷徙登記
    至高雄市○鎮區○○街114 巷2 弄5 之2 號，亦有個人基本
    資料查詢結果、遷徙紀錄資料查詢結果各1 份在卷可憑，故
    異議人之住所於91、92年間仍設於上處，並未變更，是以，
    本件對上開異議人戶籍地所為送達之程序，揆諸上開行政程
    序法之規定，自屬合法有據。則本件舉發通知單既合法送達
    ，裁決之先決程序於法即無瑕疵，且本件裁決書既已於92年
    12月25日寄存送達於異議人，異議人遲至97年5 月16日始向
    本院聲明異議，有本院收文戳章存卷可按，顯已逾上揭法定
    聲明異議期間，其異議不適法，應予駁回。
五、至異議人雖辯稱其於裁決當時已遷移而未居住上址戶籍地，
    惟果如此，其自應依法向相關監理機關辦理車籍或通訊處所
    變更之手續，或將戶籍遷移於實際居住地。且異議人異議人
    之實際居住地既未經通報相關公務機構知悉，原處分機關事
    實上無可能查知，亦無另行查訪之義務。異議人既怠於辦理
    變更戶籍或通訊地址手續，揆諸行政罰法第7 條第1 項：違
    反行政法上義務之行為非出於故意或過失者，不予處罰之規
    範意旨，異議人仍應就其因故意或過失而未辦理戶籍或通訊
    處所變更之手續，所受之不利益擔負其責。異議人此部分所
    陳，亦無理由。至異議人所辯其他實體事由，因本件裁決業
    已確定並經執行，除有上開裁決書之送達證書為證外，復有
    法務部行政執行署高雄行政執行處通知為憑，本院自無由再
    予審酌，附此敘明。是異議人之異議為無理由，應予駁回。
六、據上論斷，依道路交通案件處理法第19條，裁定如主文。
中    華    民    國    97    年    7     月    29    日
                      交通法庭  法  官  黃苙荌
以上正本證明與原本無異。
如不服本裁定，應於收受送達後5 日內向本院提出抗告狀。
中    華    民    國    97    年    7     月    29    日
                                書記官  廖佳玲


司法院資訊處製作；財團法人民間司法改革基金會備份。
